臺灣臺北地方法院刑事判決　　　　　　　　　　　　九十一年度交易字第一四七號
　　公　訴　人　臺灣臺北地方法院檢察署檢察官
　　被　　　告　乙○○　男　五.
右列被告因業務過失傷害案件，經臺灣臺北地方法院檢察署檢察官聲請簡易處刑判決
（九十一年度偵字第七○五六號），本院臺北簡易庭認不宜適用簡易程序，移送本院
依通常程序審理，本院判決如左：
    主  文
乙○○從事業務之人，因業務上之過失傷害人，處有期徒刑貳月，如易科罰金以佰
元折算壹日。
    事  實
一、乙○○以駕駛營業小客車（即計程車）載客為業，為從事駕駛業務之人，其於民
    國九十年七月三十一日八時二十分許，駕駛屬豪泰交通企業股份有限公司所有之
    車牌號碼Ｕ三─九六三號營業小客車，沿臺北市○○○道由南往北方向在內側第
    一車道行駛，途經該路段與和平西路三段之交岔路口時，本應注意汽車行駛時，
    駕駛人應注意車前狀況，並隨時採取必要之安全措施，且當地道路時速不得超過
    五十公里，依當時狀況天候為晴、日間自然光線充足，路面狀況乾燥、無缺陷並
    舖設柏油路面，道路無障礙物，視距良好，並無不能注意之情事，詎乙○○竟疏
    未注意車前狀況，仍以超過當地限速五十公里以上至六十公里之時速行駛，而未
    減速慢行，適有甲○○騎乘車牌號碼ＤＮＶ─二九三號輕型機車，沿汕頭街同方
    向行駛至前揭之交岔路口欲左轉向西往和平西路三段一巷方向繼續行駛，亦疏未
    注意機器腳踏車（即機車）在同向三車道以上道路轉彎，均應以兩段方式進行左
    轉彎之規定即貿然左轉，乙○○因閃煞不及，其所駕駛營業小客車之右前車頭遂
    與甲○○騎乘機車之左側車身發生擦撞，甲○○因而人車倒地，受有左腓骨及脛
    骨開放性骨折、右肩裂傷、頭部外傷併擦傷、肢體多處擦傷之傷害。
二、乙○○在車禍發生後即報警處理車禍現場，並由救護人員將高彩送往醫院就醫，
    等到臺北市政府警察局萬華分局交通分隊警員前往肇事現場瞭解案情時，乙○○
    在場並在有偵查權限之警員李錫君未發覺其姓名與犯罪情節之前，先主動供出自
    己之年籍與肇事經過，自首犯罪。
三、案經乙○○自首及甲○○訴由臺灣臺北地方法院檢察署檢察官偵查聲請簡易判決
    處刑，本院臺北簡易庭認不宜適用簡易程序，移送本院依通常程序審理。
    理  由
一、關於被告乙○○係計程車司機，平日以駕駛車輛載運不特定之乘客為業，並於右
    揭時、地駕駛前開車牌號碼之營業小客車在前述肇事地點，因超速及未注意車前
    狀況與騎乘機車之告訴人甲○○發生擦撞，告訴人因而受有如事實所欄所載之傷
    害之事實，經查：(一)業據被告於九十年七月三十一日交通事故談話紀錄表自承當
    時車速過快，剎車不及等語，另於本院審理時亦供承其有過失不諱，此有臺灣臺
    北地方法院檢察署九十一年度他字第一七三號偵查卷第二十四頁之交通事故談話
    紀錄表及本院九十一年十月二十三日訊問筆錄附卷可參，(二)且上述車禍發生經過
    之客觀事實，有臺北市政府警察局萬華分局交通分隊依職權製作之道路交通事故
    調查報告表、交通事故談話紀錄表、道路交通事故補充資料表、交通事故分析研
    判表各一份及現場、車損照片共八幀（以上均影本）等件附卷可稽。(三)另告訴人
    因本件車禍受有左腓骨及脛骨開放性骨折、右肩裂傷、頭部外傷併擦傷、肢體多
    處擦傷之傷害，業據其提出臺北市立和平醫院診斷證明書二紙附於前揭偵查卷第
    八至九頁可參。
二、按行車速度，應依標誌或標線之規定，無標誌或標線者，在市區道路，時速不得
    超過五十公里；又汽車行駛時，駕駛人應注意車前狀況，並隨時採取必要之安全
    措施，道路交通安全規則第九十三條第一項及第九十四條第三項分別定有明文；
    復查：
(一)、本件被告為營業小客車之駕駛人，於行經上開路段時，理應知悉並注意前揭交通
    安全規則，以防止危險發生，且依道路交通事故調查報告表所載肇事路段為是市
    區道路，速限為五十公里，當時天晴、有日間自然光線、路面無缺陷、道路無障
    礙物及視距良好，亦無不能注意之情事，惟據被告於前揭交通事故談話紀錄表供
    稱：「肇事前我車沿艋舺大道由南向北直行綠燈，因我當時一直在看我車前號誌
    燈，我心想要快速趕快通過，我看我車右前方均沒有車子，結果突然間在我車右
    前方有輛輕機車突然左轉往西要進入和平西路三段方向，‧‧‧但事出突然，結
    果我車右前車頭碰到該機車左側車身而肇事，肇事後結果對方人又彈起來，頭部
    碰到我前擋風玻璃上，最後摔倒在我車右側後方‧‧‧」、「原本對方在我車右
    前方約十公尺左右，我有看到對方，但對方突然左轉往西要進入和平西路三段方
    向，我剎車已來不及了，我車右前車頭才會和對方左側車身碰撞。」「（問：肇
    事當時行車速度多少？）自述六十公里」及本院九十一年十月二十三日審理時亦
    供稱：「‧‧‧我是以五、六十公里的速度在第一車道往臺北中華路的方向行駛
    ，對方是從和平西路陸橋下轉過來，我那時是綠燈，我就過去，我看到她時已經
    來不及，就發生擦撞，‧‧‧」等語，由被告自承當時見其行向號誌為綠燈欲加
    速通過路口且當時車速為六十公里等情觀之，足徵被告駕車確有超速行駛之情事
    。
(二)、又由被告前揭談話紀錄表之供述，其自承原本與告訴人騎乘之機車相距十公尺，
    但突然煞車不及以致右前車頭撞及機車左側車身後，告訴人彈起撞及其車擋風玻
    璃並跌落於小客車右後方而肇事一節，核予告訴人於同日交通事故談話紀錄表所
    述，其騎乘機車沿汕頭街南向北行駛左切進入艋舺大道，於打方向燈欲左轉和平
    西路三段時，見被告所駕駛之小客車仍在同路同向左後方很遠處，當其左轉時，
    被告之小客車右前車頭撞及其所騎乘機車左後車身，以致其彈起後頭部撞及被告
    小客車右前擋風玻璃等情相符，亦足見被告當時已見告訴人之機車在車道上行駛
    並欲逕行左轉之情事，然竟疏於採取必要之安全措施，被告仍因閃煞不及而與告
    訴人發生碰撞以致肇事，足徵被告顯未注意車前狀況並隨時採取必要之安全措施
    ，其違反上開道路交通安全規則之規定而有過失至明。
(三)、另參照前揭道路交通事故調查表所載，艋舺大道為設有寬式安全島分向設施之車
    道，係爭肇事路段由南往北方向共計三車道，告訴人騎乘機車行至肇事路口欲左
    轉時，自應依道路交通安全規則第九十九條第一項第三款規定，機器腳踏車在同
    向三車道以上道路，均應以兩段方式進行左轉彎之規定，本件告訴人騎乘機車未
    注意前揭規定而在同向三車道以上道路逕行左轉，對本件車禍之發生雖亦有過失
    存在，仍無解於被告之過失責任。又本件肇事責任經送請臺北市車輛行車事故鑑
    定委員會覆議結果，亦認同前揭見解，有該會九十一年三月二十一日北鑑審字第
    九一三○○四二三○○號鑑定意見書在卷為憑，被告之過失行為與告訴人所受傷
    害間，存有相當因果關係，應屬灼然。
(四)、綜上所述，是依前揭道路交通事故調查報告表、交通事故談話紀錄表、道路交通
    事故補充資料表、現場及車損照片、告訴人因本件車禍受有前開傷害之臺北市立
    和平醫院診斷證明書、臺北市車輛行車事故鑑定委員會鑑定意見書等補強證據已
    足資擔保被告於警訊、檢察官偵查及於本院審理中所為上開任意性自白具有相當
    程度之真實性，而得使本院確信被告前述自白之犯罪事實確屬真實；從而，本院
    自得依被告前述自白及各該補強證據認定被告有為前述犯行，而本件事證明確，
    被告犯行堪以認定。
三、被告乙○○係計程車司機，平日以駕駛車輛載運不特定之乘客為業，為從事駕駛
    業務之人，其因過失致人受傷，核其所為係犯刑法第二百八十四條第二項前段之
    業務過失傷害罪；又被告於車禍肇事後即報警，嗣於處理車禍之前揭萬華分局交
    通分隊警員李錫君到車禍肇事現場瞭解案情時，被告在場並在有偵查權限之警員
    尚不知何人是車禍之肇事犯罪嫌疑人時，即當場向該警員表示係其肇事等情，業
    據警員李錫君出具自首調查表一紙在卷可證，可見被告確係於其車禍犯罪未被發
    覺前，向有偵查犯罪權限之承辦警員自首犯罪接受裁判，自應依自首之規定減輕
    其刑。
四、爰審酌被告就本件車禍之過失程度，告訴人因此而所受之傷害及其騎乘機車未注
    意兩段方式左轉，就本件車禍事故之發生應與有過失，又被告並無前科、素行良
    好，此有臺灣高等法院被告全國前案紀錄表一份在卷可參，且一併被告偵審程序
    中坦承犯行之犯罪後態度，事後迄今尚未與告訴人達成和解等一切情狀，依自首
    之規定，量處如主文所示之刑，並諭知易科罰金之折算標準。
五、據上論斷，應依刑事訴訟法第四百五十二條、第二百九十九條第一項前段，刑法
    第二百八十四條第二項前段、第六十二條前段、第四十一條第一項前段，罰金罰
    鍰提高標準條例第一條前段、第二條，判決如主文。
本案經檢察官蔡立文到庭執行職務。
中      華      民      國    九十一    年     十二     月    三十一    日
                                      臺灣臺北地方法院交通法庭
                                          法  官鄧德倩
右正本證明與原本無異。
如不服本判決，應於判決送達後十日內向本院提出上訴狀（應抄附繕本）。告訴人或
被害人如對於本判決不服者，應具備理由請求檢察官上訴，其上訴期間之計算係以檢
察官收受判決正本之日期為準。
                                          書記官謝韻華
中      華      民      國    九十一    年     十二     月    三十一    日
中華民國刑法第二百八十四條
(過失傷害罪)
因過失傷害人者，處六月以下有期徒刑、拘役或五百元以下罰金，致重傷者，處一年
以下有期徒刑、拘役或五百元以下罰金。
從事業務之人，因業務上之過失傷害人者，處一年以下有期徒刑、拘役或一千元以下
罰金，致重傷者，處三年以下有期徒刑、拘役或二千元以下罰金。
